【裁判字號】    90,簡上,55
【裁判日期】    891212
【裁判案由】    電子遊戲場業管理條例
【裁判全文】
臺灣板橋地方法院刑事判決                            九十年度簡上字第五五號
    上  訴  人  臺灣板橋地方法院檢察署檢察官
    被      告  乙○○
右上訴人因被告違反電子遊戲場業管理條例案件，不服本院三重簡易庭八十九年度重
簡字第一五三六號，中華民國八十九年十二月十二日第一審判決（聲請簡易判決處刑
案號：八十九年度偵字第一八五一八號），提起上訴及移送併辦（九十年度偵字第九
六七號），本院第二審合議庭判決如左：
    主      文
原判決撤銷。
乙○○違反未依電子遊戲場業管理條例規定辦理營利事業登記證，不得經營電子遊戲
場業之規定，處拘役拾伍日，如易科罰金，以佰元折算壹日。
扣案如附表所示之物，均沒收。
    事      實
一、乙○○係位於臺北縣三重市○○路○段七八號六樓「天台音樂廣場ＫＴＶ」之負
    責人，竟基於賭博之概括犯意，自民國（下同）八十九年八月十四日起，在該「
    天台音樂廣場ＫＴＶ」之大廳旁走道處之公眾得出入之場所，擺設如附表編號一
    至四所示之電動賭博機具共七臺，未依電子遊戲場業管理條例之規定向主管機關
    辦理營利事業登記證即開始營業，賭客每次投入新臺幣（下同）十元硬幣於前開
    電動賭博機具內，則可依一比十之比例出現（開分）一百分之畫面，於賭客操作
    前開電動賭博機具後，可依得分兌換獎品（例如：女用手錶需七千五百分兌換）
    ，且無兌換次數之限制，但如畫面中之原有分數消失，則該賭資悉歸乙○○所有
    ，連續依此方式與不特定之人賭博財物。嗣於八十九年八月十七日二十三時三十
    分許為警於上址查獲，並扣得如附表所示之物。
二、案經臺北縣政府移送臺灣板橋地方法院檢察署檢察官偵查後聲請簡易判決處刑及
    移送併辦。
    理      由
一、訊據被告乙○○坦承有於右揭時地擺設電子遊戲機而未辦理營利事業登記證，且
    供人投入十元硬幣於前開遊戲機內，並依得分兌換獎品，且無兌換次數之限制等
    情不諱，核與證人甲○○所述相符，復有如附表所示之扣案物足資佐證；雖被告
    尚否認有何賭博之犯行，辯稱：賣予前開電動賭博機具之人表示是合法的，曾拿
    公文給伊看云云。惟查：（一）觀乎如附表編號五至十三所示之各類獎品，本非
    暫時供人娛樂之物，且被告自承兌換獎品並無次數之限制，則顯已逾教育部所頒
    布之「遊藝場業輔導管理規則」二千元以下獎品之範圍，仍具社會侵害性，而應
    論以賭博罪（參照司法院八十二年五月十九日八二廳刑一字第三二二三號函）。
    又該電動賭博機具之操作亦具有賭博之射倖性存在，是其既有賭博之意思及賭博
    之行為表現於外，則其所為自與賭博罪之構成要件相符；至於被告雖於本院審理
    中提出經濟部八十六年十一月八日經（８６）商字第八六二二一四八九號函影本
    而主張並無賭博犯行云云；然微論該函所載之電子遊戲機名稱僅「滿貫大亨」一
    項與扣案附表編號四所示名稱相同；況且，是否構成賭博犯行，本與所使用之機
    具是否經經濟部評鑑通過無涉。（二）按未依電子遊戲場業管理條例規定辦理營
    利事業登記者，不得經營電子遊戲場業，違反者應予處罰，電子遊戲場業管理條
    例第十五條、第二十二條分別定有明文。而電子遊戲場業係指設置電子遊戲機供
    不特定人益智娛樂之營利事業，電子遊戲機，復指利用電、電子、電腦、機械或
    其他類似方式操縱，以產生或顯示聲光影像、圖案、動作之遊樂機具，或利用上
    述方式操縱鋼珠或鋼片發射之遊樂機。但未具影像、圖案，僅供兒童騎乘者，不
    包括在內，此電子遊戲場業管理條例第十五條、第三條、第四條第一項分定明文
    ，雖同條例第四條第二項規定電子遊戲機不得有賭博或妨害風化之設計或裝置，
    並分類為益智類、鋼珠類及娛樂類，然此僅係規定電子遊戲機不得有賭博或妨害
    風化之設計及裝置，並非意謂有賭博或妨害風化之設計及裝置即非屬電子遊戲機
    ，此參諸同條例第四條第一項關於電子遊戲機之定義，僅排除未具影像、圖案，
    及僅供兒童騎乘之機種即明。復參諸中央主管機關經濟部依電子遊戲場業管理條
    例第四條第三項規定訂定之電子遊戲機分類標準第二條第三款第三目所定之娛樂
    類電子遊戲機係「其操作結果具射倖性，且所得之分數得作為兌換獎品之憑證或
    作為轉押注使用者屬之」，此即與一般所謂「賭博性電動機具」特徵相符，足見
    電子遊戲場業管理條例第四條並未認有賭博之設計及裝置之電子遊戲機，即非屬
    電子遊戲機。再徵諸電子遊戲場業管理條例第七條所定電子遊戲場業不得陳列、
    使用未經中央主管機關評鑑分類及公告之電子遊戲機及擅自修改已評鑑分類之電
    子遊戲機，電子遊戲機之機具結構或軟體經修改者，視為新型機種，應即依規定
    申請檢驗及評鑑分類，違反同條例第七條第一項規定者，依同條例第二十二條第
    三項處負責人或行為人新臺幣十萬元以上五十萬元以下罰鍰，堪認未經中央主管
    機關評鑑分類及公告之電子遊戲機及擅自修改已評鑑分類之電子遊戲機僅屬不得
    陳列、使用之非法電子遊戲機，並非不屬電子遊戲機，其陳列、使用非法電子遊
    戲機業者，亦未被排除而認其非屬電子遊戲場業者。又同條例第二十一條更明定
    電子遊戲場業不得設置電子遊戲場業管理條例施行前已公告查禁之電子遊戲機供
    人娛樂，違反者依同條例第三十五條規定處以罰鍰，並撤銷其公司或營利事業之
    登記或部分登記事項，併將其機具沒入銷燬，其涉有賭博嫌疑者，移送司法機關
    依法處理，益徵有賭博設計及裝置之電子遊戲機仍屬電子遊戲場業管理條例所稱
    之電子遊戲機。再如認賭博性電子遊戲機非屬電子遊戲場業管理條例所稱之電子
    遊戲機，則必產生未依電子遊戲場業管理條例規定辦理營利事業登記之業者，設
    置經中央主管機關評鑑分類及公告之電子遊戲機時，應依電子遊戲場業管理條例
    第二十二條論罪科刑，而設置賭博性電子遊戲機供人賭博時，卻不得依電子遊戲
    場業管理條例論罪科刑，而僅依刑責較輕之刑法第二百六十六條普通賭博罪論處
    ，由此顯見其事理之不平，更足使上述設置賭博性電子遊戲機之業者藉此規避法
    律。從而為貫徹電子遊戲場業管理，並維護社會安寧、善良風俗、公共安全及國
    民身心健康之立法目的，該條例所稱「未依本條例規定辦理營利事業登記者，不
    得經營電子遊戲場業」應兼指得依該條例相關規定辦理營利事業之業者，竟未依
    法辦理營利事業登記，即經營電子遊戲場業，與不能依同條例規定取得營利事業
    資格者，亦擅自經營電子遊戲場業等二種情形。易言之，電子遊戲場業管理條例
    十五條所稱「未依本條例規定辦理營利事業登記者」，應包含「得依卻未依」及
    「未能致未依」本條例辦理營利事業登記兩種類型，凡未依據電子遊戲場業管理
    條例有關準據取得主管機關核准辦理營利事業登記者，均不得經營電子遊戲場業
    ，附此敘明。從而，被告所辯無賭博之犯行當無足採，本案罪證已臻明確，被告
    犯行洵堪認定，自應依法論科。
二、被告乙○○未依電子遊戲場業管理條例辦理營利事業登記，即在上址非法經營電
    子遊戲場業，復擺設賭博性電動機具，以之與不特定之賭客賭博財物，核其所為
    ，係犯電子遊戲場業管理條例第二十二條及刑法第二百六十六條第一項前段之賭
    博罪。被告先後所犯多次賭博犯行，時間緊接、方法相同、觸犯構成要件相同之
    罪名，顯係基於概括之犯意，為連續犯，應依刑法第五十六條之規定論以一罪，
    並依法加重其刑。被告所犯電子遊戲場業管理條例第二十二條之罪，其登記義務
    自開業伊始至被查獲時前均遞延存在，故其所犯上開二罪即係由一行為同時所觸
    犯，為想像競合犯，應依刑法第五十五條之規定，從一重之電子遊戲場業管理條
    例第二十二條之罪處斷。雖聲請簡易判決處刑書訴漏未敘及被告涉犯賭博罪部分
    ，惟該部分與聲請部分有想像競合犯之裁判上一罪關係，業如前述，本院就移送
    併辦部分（賭博罪）自得併予審理。
三、原審予以論罪科刑，固非無見，惟就被告所犯賭博犯行，未予審究，尚有未合，
    且被告行為後之刑法第四十一條業於九十年一月十日修正公布，於同年月十二日
    生效，而修正後之刑法第四十一條第一項係規定：「犯最重本刑為五年以下有期
    徒刑之罪，而受六個月以下有期徒刑或拘役之宣告，因身體、教育、職業、家庭
    之關係或其他正當事由，執行顯有困難者，得以一元以上三元以下折算一日。但
    確因不執行所宣告之刑，難收矯正之效，或難以維持法秩序者，不在此限。」，
    修正後之刑法第四十一條第一項之規定，將原得易科罰金者之範圍，由僅限於犯
    最重本刑為三年以下有期徒刑之罪擴大至犯最重本刑為五年以下有期徒刑之罪，
    二相比較，修正前即行為時之規定，尚非有利於行為人，是自應依刑法第二條第
    一項前段之規定，適用裁判時之法律即修正後刑法第四十一條第一項前段之規定
    ，而對被告所宣告之刑諭知易科罰金之折算標準。原審未及比較新舊法而為適用
    ，亦有未洽。檢察官之上訴意旨指摘原判決不當，核有理由，應由本院予以撤銷
    改判。爰審酌被告之犯罪動機、目的、手段、品行、智識程度、經營期間非長、
    所生危害尚輕及犯罪後態度良好等一切情狀，量處如主文所示之刑，並諭知易科
    罰金之折算標準，扣案如附表編號一至四所示之電動賭博機具係當場賭博之器具
    ，另附表編號五至十四所示之物，係在賭檯、兌換籌碼處之財物，不問屬於犯人
    與否，應依刑法第二百六十六條第二項之規定宣告沒收。
據上論斷，應依刑事訴訟法第四百五十五條之一第一項、第三項、第四百五十條第一
項、第三百六十九條第一項前段、第三百六十四條、第二百九十九條第一項前段，電
子遊戲場業管理條例第二十二條，刑法第十一條前段、第五十六條、第二百六十六條
第一項、第二項、第五十五條、第二條第一項前段、第四十一條第一項前段，罰金罰
鍰提高標準條例第一條前段、第二條，判決如主文。
本案經檢察官鄧媛到庭執行職務。
中      華      民      國      九十        年    五      月    三十    日
                                      臺灣板橋地方法院刑事第四庭
                      審判長法  官  陳秀
                                                法  官  王偉光
                                                法  官  陳鴻清
右正本證明與原本無異。
不得上訴。
                                                書記官  林蔚然
中      華      民      國      九十        年    六      月    一      日
附錄本案論罪科刑法條全文：
電子遊戲場業管理條例第二十二條：
違反第十五條規定者，處行為人一年以下有期徒刑、拘役或科或併科新台幣五十萬元
以上二百五十萬元以下罰金。
刑法第二百六十六條：
在公共場所或公眾得出入之場所賭博財物者，處一千元以下罰金。但以供人暫時娛樂
之物為賭者，不在此限。
當場賭博之器具與在賭檯或兌換籌碼處之財物，不問屬於犯人與否，沒收之。
附表：
┌──┬──────────┬────┬───────────────┐
│編號│ 名            稱   │ 數量   │ 備               註          │
├──┼──────────┼────┼───────────────┤
│ 一 │七七七彈珠臺        │ 壹臺   │  含ＩＣ板壹塊                │
│    │電動賭博機具        │        │                              │
├──┼──────────┼────┼───────────────┤
│ 二 │水果盤              │ 臺   │  含ＩＣ板塊                │
│    │電動賭博機具        │        │                              │
├──┼──────────┼────┼───────────────┤
│ 三 │撲克牌變異體        │ 壹臺   │  含ＩＣ板壹塊                │
│    │電動賭博機具        │        │                              │
├──┼──────────┼────┼───────────────┤
│ 四 │滿貫大亨麻將        │ 貳臺   │  含ＩＣ板貳塊                │
│    │電動賭博機具        │        │                              │
├──┼──────────┼────┼───────────────┤
│ 五 │手錶                │ 拾肆個 │一、女錶（廠牌：Crocodile）   │
│    │                    │        │    肆個（標價：二千二百元）  │
│    │                    │        │二、對錶（廠牌：SWISS）       │
│    │                    │        │    肆盒計捌個                │
│    │                    │        │三、男錶（廠牌：MARCUS）      │
│    │                    │        │    貳個                      │
├──┼──────────┼────┼───────────────┤
│ 六 │布偶                │ 貳個   │                              │
├──┼──────────┼────┼───────────────┤
│ 七 │小桌鐘              │ 貳個   │                  │
├──┼──────────┼────┼───────────────┤
│ 八 │掛錶                │ 拾肆個 │                              │
├──┼──────────┼────┼───────────────┤
│ 九 │迷你電話            │ 陸個   │                              │
├──┼──────────┼────┼───────────────┤
│ 十 │背包                │ 貳個   │                              │
├──┼──────────┼────┼───────────────┤
│十一│打火機              │ 貳個   │                              │
├──┼──────────┼────┼───────────────┤
│十二│收音機              │ 貳個   │                              │
├──┼──────────┼────┼───────────────┤
│十三│賭資                │伍仟貳佰│                              │
│    │                    │拾元  │                              │
├──┼──────────┼────┼───────────────┤
│十四│兌換卡              │貳拾伍張│                              │
└──┴──────────┴────┴───────────────┘


司法院資訊處製作；財團法人民間司法改革基金會備份。
